【裁判字號】    97,訴,69
【裁判日期】    970430
【裁判案由】    強盜等
【裁判全文】
臺灣板橋地方法院刑事判決                97年度訴字第69號
公  訴  人  臺灣板橋地方法院檢察署檢察官
被      告  乙○○
選任辯護人  翁方彬律師
上列被告因強盜等案件，經檢察官提起公訴（九十六年度偵字第
二八一五三號），本院判決如下：
    主  文
乙○○竊盜，累犯，處有期徒刑捌月，扣案之鑰匙支沒收；又
意圖為自己不法之所有，而搶奪他人之動產，累犯，處有期徒刑
壹年陸月；又傷害人之身體，累犯，處有期徒刑陸月。應執行有
期徒刑貳年陸月，扣案之鑰匙支沒收。
    事  實
一、乙○○前曾因搶奪、竊盜等案件，經臺灣高等法院以八十二
    年度上訴字第二八六四號分別判處有期徒刑三年、三年及刑
    前強制工作三年，應執行有期徒刑五年八月及刑前強制工作
    三年，並經最高法院以八十三年度台上字第五二九號駁回上
    訴確定；復因違反麻醉藥品管理條例、妨害風化等案件，經
    臺灣高等法院以八十二年度上訴字第一四九０號分別判處有
    期徒刑六月、二年，並經最高法院以八十二年度台上字第三
    ０六二號駁回上訴確定，上開四罪復經臺灣高等法院以八十
    三年度聲字第七一九號更定應執行刑為有期徒刑七年六月及
    刑前強制工作三年，於八十八年六月五日假釋出監付保護管
    束。嗣於假釋期間，復因搶奪、竊盜、偽造文書等案件，經
    臺灣高等法院臺南分院以八十九年度上訴字第七六八號分別
    判處有期徒刑七月、一年及刑前強制工作三年、三月，應執
    行有期徒刑一年八月及刑前強制工作三年，並經最高法院以
    八十九年度台上字第五八八三號駁回上訴確定；另並撤銷前
    案假釋，應執行殘刑有期徒刑二年十一月四日，經接續執行
    ，於九十五年九月二十四日縮刑期滿執行完畢（以上犯罪在
    本案均構成累犯）。詎猶不知悛悔，甫於九十六年十一月十
    七日自金門地區來台，竟復基於意圖為自己不法所有之竊盜
    犯意，於九十六年十一月十九日十九時十五分許，在臺北縣
    板橋市○○路二九一巷二弄十之三號前，以其所有之自備鑰
    匙三支，竊取李紀祖所有由丙○○○（起訴書誤載為李蔡燕
    祝，應予更正）使用之車號HSA-109 號（起訴書誤載為HAS-
    109 號，應予更正）重型機車一輛，得手後，供己騎乘為代
    步工具使用。又另行起意，基於意圖為自己不法所有之搶奪
    犯意，於翌（二十）日十二時二十分許，騎乘上開竊得之機
    車，行經臺北縣中和市○○路與光華街口（起訴書誤載為興
    華街，應予更正），見甲○○左肩揹著手提包在前方行走，
    竟趁甲○○不及防備之際，猝然自後方搶奪甲○○所有之手
    提包一只（內有現金新臺幣六千六百元、身分證一張、手機
    一支、信用卡一張、金融卡三張、存摺二本及印章二枚等物
    ），甲○○因感覺有人拉扯手提包隨即拉住上開手提包之其
    中一條背帶，乙○○本可預見如繼續用力與甲○○拉扯，將
    導致甲○○重心不穩因而跌倒受有傷害，竟仍不違背其本意
    ，另基於傷害人之身體之不確定故意，繼續用力拉扯手提包
    之另一條背帶，致該條背帶斷裂，將甲○○拖倒在地，造成
    甲○○頭部撞地且身體往右前側倒下，因而受有頭部外傷、
    左側頭皮挫傷及血腫、左側肩膀挫傷、左側第三及四手指及
    左側膝蓋擦傷等傷害，甲○○見狀遂放開所拉住之背帶，乙○○因而搶得上開手提包逃離現場。而甲○○在自地上起身
    後大喊搶劫，經路過之機車騎士幫忙追捕乙○○，而警方亦
    據報前來，旋即於同日十二時五十五分許，在臺北縣永和市
    ○○街十四巷口，當場逮獲乙○○，並扣得其所竊得之上開
    機車一輛（業已發還被害人丙○○○）、所搶得之上開手提
    包一只（業已發還被害人甲○○）及其所有供行竊所用之鑰
    匙三支。
二、案經丙○○○、甲○○訴由臺北縣政府警察局永和分局報告
    臺灣板橋地方法院檢察署檢察官偵查起訴。
    理  由
一、前揭事實，業據被告乙○○在本院審理時坦承不諱，而關於
    被告所為竊盜犯行部分，並經證人即告訴人丙○○○在警詢
    時證述屬實，而被告在本院審判程序同意以上開證人之證言
    作為證據，且本院審酌上開證人上開證述作成時之情況，並
    無證據證明力過低或違法取得等情形，堪認以證人丙○○○
    在警詢時之證述為被告本案竊盜犯行之證據為適當；此外，
    復有卷附臺北縣政府警察局車輛協尋電腦輸入單、臺北縣政
    府警察局車輛尋獲電腦輸入單、贓物認領保管單各一紙及扣
    案鑰匙三支足資佐證，是堪認被告自白竊盜犯行部分與事實
    相符。又關於被告所為搶奪、傷害犯行部分，業據證人即告
    訴人甲○○在本院審理時證稱：案發當日伊行走於路旁，將
    皮包揹在左肩，被告從伊左後面騎機車搶伊手提包，伊直覺
    地拉住伊手提包靠近伊身體之其中一條背帶，另外那一條背
    帶被被告拉扯斷裂，伊因為被搶的力道，往右前側倒下，身
    體的左半邊整個挫傷，左邊的頭部也撞到地上，被告仍一直
    拉著手提包，如果伊不放手就會被他拉著走，所以伊就放手
    沒有再抓著背帶，被告就搶走手提包騎機車走了，後來伊起
    身就大喊搶劫，旁邊的機車騎士就幫忙追人等語；此外，復
    有贓物認領保管單、診斷證明書各一紙、查獲被告暨起獲贓
    物等照片十二幀附卷可稽，是堪認被告自白搶奪、傷害犯行
    部分亦與事實相符。從而，本件事證明確，被告前開犯行均
    洵堪認定，應予依法論科。
二、核被告所為，係犯刑法第三百二十條第一項之竊盜罪、同法
    第三百二十五條第一項之搶奪罪及同法第二百七十七條第一
    項之傷害罪。再公訴人雖認被告強取告訴人甲○○手提包暨
    其內財物部分，係犯刑法第三百二十八條第一項之強盜罪嫌
    ，惟按搶奪與強盜雖同具不法得財之意思，然搶奪係乘人不
    備，公然掠取他人之財物，如施用強暴脅迫，至使不能抗拒
    而取其財物或令其交付者，則為強盜罪；再刑法上之搶奪罪
    ，其為奪取他人所有物雖與強盜罪無殊，但搶奪行為僅指乘
    人不及抗拒而為奪取者而言，如果施用強暴脅迫使人不能抗
    拒而為奪取，即應成立強盜之罪（最高法院六十四年臺上字
    第一一六五號著有判例意旨亦資參照）。查本件被告係騎乘
    機車，乘告訴人甲○○不及防備之際，自後方掠取告訴人甲○○左肩所揹之手提包一只，參諸證人即告訴人甲○○在本
    院審理時之證述，被告所為手段尚難認係屬施用強暴、脅迫
    手段，至使告訴人甲○○不能抗拒而奪取，是被告此部分所
    為應僅構成搶奪罪，起訴法條容有未洽，應予變更。又被告
    所犯上開三罪間，犯意各別，構成要件互異，應予分論併罰
    。末查，被告前曾受有如事實欄第一項所述之犯罪科刑及執
    行情形，有臺灣高等法院被告前案紀錄表一份在卷可憑，其
    於受有期徒刑之執行完畢後，五年以內故意再犯本件有期徒
    刑以上之罪，均為累犯，均應依刑法第四十七條第一項之規
    定加重其刑。爰審酌被告前已有多次竊盜、搶奪前科，詎猶
    不知悔改，在出監僅一年又二月，且自金門住處來台甫二日
    ，竟復竊取他人之機車作為行搶工具，騎乘機車於日間公然
    搶奪婦女之皮包，手段猖狂，且見被害人拉住手提包，竟未
    放棄仍用力拉扯所欲搶奪之手提包，不僅造成被害人身體受
    有傷害、財物損失及精神驚嚇，更嚴重危害社會秩序，兼衡
    其犯罪動機、目的、手段、所竊取及搶奪財物之價值暨犯後
    態度等一切情狀，分別量處如主文所示之刑，並定其應執行
    刑。又扣案之鑰匙三支，係被告所有供其行竊上開機車所用
    之物，業據被告供承在卷，爰依刑法第三十八條第一項第二
    款規定併予宣告沒收。
據上論斷，應依刑事訴訟法第二百九十九條第一項前段、第三百
條，刑法第三百二十五條第一項、第三百二十條第一項、第二百
七十七條第一項、第四十七條第一項、第五十一條第五款、第三
十八條第一項第二款，刑法施行法第一條之一第一項、第二項前
段，判決如主文。
本案經檢察官顏妃琇到庭執行職務。
中    華    民    國    97    年    4     月    30    日
                  刑事第八庭  審判長法  官  潘翠雪
                                    法  官  絲鈺雲
                                    法  官  王士珮
以上正本證明與原本無異
如不服本判決應於送達後10日內向本院提出上訴狀
                                    書記官  郭晉良
中    華    民    國    97    年    4     月    30    日
附錄本案論罪科刑法條全文：
中華民國刑法第325條
意圖為自己或第三人不法之所有，而搶奪他人之動產者，處6 月
以上5 年以下有期徒刑。
因而致人於死者，處無期徒刑或 7 年以上有期徒刑，致重傷者，
處3 年以上10 年以下有期徒刑。
第1 項之未遂犯罰之。
中華民國刑法第320條
意圖為自己或第三人不法之所有，而竊取他人之動產者，為竊盜
罪，處5 年以下有期徒刑、拘役或5 百元以下罰金。
意圖為自己或第三人不法之利益，而竊佔他人之不動產者，依前
項之規定處斷。
前二項之未遂犯罰之。
中華民國刑法第277條
傷害人之身體或健康者，處3 年以下有期徒刑、拘役或1 千元以
下罰金。
犯前項之罪因而致人於死者，處無期徒刑或7 年以上有期徒刑；
致重傷者，處3 年以上10年以下有期徒刑。


司法院資訊處製作；財團法人民間司法改革基金會備份。
